臺灣雲林地方法院刑事判決　　　　　　　 96年度易字第365號
公　訴　人　臺灣雲林地方法院檢察署檢察官
被　　　告　甲○○
被　　　告　乙○○
被　　　告　丁○○
上列被告等因竊盜案件，經檢察官提起公訴（95年度偵字2453號
、96年度偵緝字第3 號），本院判決如下：
    主    文
甲○○結夥三人以上竊盜，累犯，處有期徒刑壹年肆月，減為有
期徒刑捌月。
乙○○、丁○○結夥三人以上竊盜，各處有期徒刑捌月，均減為
有期徒刑肆月，如易科罰金，以銀元參佰元即新臺幣玖佰元折算
壹日，均緩刑年，緩刑期內付保護管束。
  　事    實
一、甲○○曾犯竊佔罪，經臺灣高等法院判處有期徒刑4 月確定
    ，於民國95年4 月14日易科罰金執行完畢。竟仍不知悔改，
    於95年5 月5 日前約一星期，受丙○○之委託，以新臺幣（
    下同）2 萬元之代價，在雲林縣古坑鄉荷苞村山峰一號橋附
    近從事回填擋土牆工程，見有機可乘，其明知古坑鄉荷苞村
    山峰龍眼宅橋上游約700 公尺處之土石，係在松柏坑野溪行
    水區之河川地上，地屬國有，未經取得土石開採許可，不得
    任意採取前開土地內之土石運往他處，竟與乙○○、丁○○
    共同基於意圖為自己不法所有之犯意聯絡，先由甲○○於95
    年5 月4 日上午某時許，撥打電話給乙○○，再由乙○○約
    丁○○於同日13時許分別駕駛車牌號碼5J-772號及855-GK號
    之砂石車抵達上開龍眼宅橋上游約700 公尺處，由涂晉祥駕
    駛挖土機，將該處之砂石挖取後，裝載至由乙○○、丁○○
    分別駕駛之前開砂石車上，再利用龍眼宅橋上游700 公尺處
    聯接至產業道路之便道，將所採取之土石外運。自95年5 月
    4 日起至翌 (5)日為警查獲時止，共計挖取土石至少4 車次
    以上。嗣於95年5 月5 日16時20分許，為雲林縣警察局斗南
    分局會同經濟部水利署第五河川局當場查獲乙○○駕駛車號
    5J-772號砂石車載運砂石，停於龍眼宅橋旁，丁○○則駕駛
    車號855-GK砂石車載運砂石，停於龍眼宅橋上游約700 公尺
    處，正由甲○○所駕駛之挖土機裝載盜採之砂石，並扣得挖
    土機1 台及砂石車2 台。
二、案經雲林縣警察局斗南分局報告台灣雲林地方法院檢察署檢
    察官偵查起訴。
    理    由
一、按被告以外之人於審判外之陳述，雖不符前4 條之規定，而
    經當事人於審判程序同意作為證據，法院審酌該言詞陳述或
    書面陳述作成時之情況，認為適當者，亦得為證據，刑事訴
    訟法第159 條之5 第1 項定有明文。其立法意旨在於傳聞證
    據未經當事人之反對詰問予以核實，原則上先予排除。惟若
    當事人已放棄反對詰問權，於審判程序中表明同意該等傳聞
    證據可作為證據，基於尊重當事人對傳聞證據之處分權，及
    證據資料愈豐富，愈有助於真實發見之理念，且強化言詞辯
    論主義，使訴訟程序得以順暢進行，上開傳聞證據亦均具有
    證據能力。經查，被告甲○○、丁○○、乙○○就本院所引
    用下列被告以外之人於審判外之陳述，於審判程序均同意作
    為證據，且本院審酌此等證據資料作成時之情況，均無不法
    之情事，且與待證事實具有關聯性，認為適宜作為本案之證
    據，故均有證據能力，合先敘明。
二、訊據被告涂晉祥、丁○○、乙○○坦承共同挖取雲林縣古坑
    鄉荷苞村山峰龍眼宅橋上游約700 公尺處砂石之事實，惟均
    矢口否認有竊取該處砂石並外運之犯行，被告涂晉祥辯稱：
    我是受丙○○以2 萬元承包去做回填擋土牆之工作，因我只
    有2 天的工作時間，故用砂石車載運比較快。那時因是下雨
    的梅雨季節，路都己經壞了，我是為了要舖設便道，而且他
    們2 個是我認識的同事，為了讓他們下班能夠回得去，所以
    才把砂石運出去舖設那條道路。另外我挖的地方是砂石比較
    多的地方，我是要把路舖好，才能進去裡面工作云云。被告
    乙○○及丁○○辯稱：我們是受僱於涂晉祥在上開地點從事
    回填擋土牆工程，並非將當地土石外運販賣。更何況我們在
    95年5 月4 日至5 日尚在草嶺附近載運級配至俊昇興業股份
    有限公司，是剛好接到涂晉祥的電話才會利用空閒時幫其為
    此工程做搬運之工作；被告涂晉祥有告訴我們此處是合法之
    工程，也有要拿公文給我們看，只是在還沒有看到公文時便
    被查獲了，不合法的事我們不會做，更沒有圖利販賣砂石之
    事云云。惟查：
(一)、雲林縣政府於95年2 月間發包松柏坑野溪及上游等2 件災修
    工程，並於95年2 月24日由立龍營造有限公司訂約承包，施
    作地點為雲林縣古坑鄉松柏坑野溪上游，丙○○為立龍營造
    有限公司員工，工程估驗時雲林縣政府主辦人員告知丙○○
    該工程擋土牆回填不夠，因當時被告甲○○剛好在那邊路旁
    開挖土機工作，丙○○於是以2 萬元之代價僱用被告甲○○
    為立龍營造有限公司承包之上開回填擋土牆之工作等情，業
    據被告甲○○供承在卷，核與證人丙○○於本院審理時結證
    相符，並有雲林縣政府與立龍營造有限公司工程契約書影本
    在卷可稽。
(二)、被告甲○○駕駛挖土機於95年5 月4 日、5 日約同被告乙○○、丁○○分別駕駛車牌號碼5J-772號及855-GK號砂石車，
    挖取雲林縣古坑鄉荷苞村山峰龍眼宅橋上游約700 公尺處砂
    石，嗣於95年5 月5 日16時20分許，為雲林縣警察局斗南分
    局會同經濟部水利署第五河川局當場查獲乙○○駕駛車號5J
    -772號砂石車載運砂石，停於龍眼宅橋旁，丁○○則駕駛車
    號855-GK砂石車載運砂石，停於龍眼宅橋上游約700 公尺處
    ，正由甲○○所駕駛之挖土機裝載盜採之砂石等情，業據被
    告涂晉祥、丁○○、乙○○供明在卷，並有現場照片在卷可
    憑，且有挖土機1 台及砂石車2 台扣案可資佐證，被告涂晉
    祥、丁○○、乙○○共同挖取雲林縣古坑鄉荷苞村山峰龍眼
    宅橋上游約700 公尺處砂石堪以認定。
(三)、被告甲○○、丁○○、乙○○共同挖取土石之地點係位於雲
    林縣古坑鄉荷包村山峰龍眼宅橋上游約700 公尺處行水區內
    ，該處並非在雲林縣政府上開松柏坑野溪及上游等2 件災修
    工程範圍內，業經證人江盛宗於偵查中、證人丙○○於本院
    審理中證述無訛，復有雲林縣斗六地政事務所95年10月26日
    以斗地四字第0950009041號函檢送之雲林縣古坑鄉荷包村山
    峰石牛溪龍眼宅橋上游約700 公尺處附近兩岸土地地籍圖、
    登記簿謄本資料及雲林縣政府96年3 月5 日府農土字第0960
    021967號函在卷足憑。
(四)、被告甲○○、丁○○、乙○○挖取土石之地點為經濟部水利
    署第五河川局治理之起點上游，依水利法第63條規定如地方
    縣政府發包之工程需使用河川地，應商得該局之同意，而雲
    林縣政府最近3 年內並未在龍眼宅橋上游700 公尺段發包工
    程，亦未有任何工程需使用到河川地，故無任何向主管機關
    第五河川局申請使用授權之資料，亦有雲林縣政府96年3 月
    5 日府農土字第0960021967號函及經濟部水利署第五河川局
    96年3 月13日水五管字第09650021980 號函、96年4 月13
    日水五管字第09650034560 號函各1 紙附卷可稽。綜上所述
    ，被告甲○○、丁○○、乙○○挖取土石之地點既非雲林縣
    政府發包之工程範圍，且未得到任何單位授權，其等在雲林
    縣古坑鄉荷包村山峰龍眼宅橋上游約700 公尺處行水區內挖
    取砂石，自非適法。
(五)、證人丙○○於本院審理時證稱：「（提示警卷54頁所附照片
    請問照片所示被告挖砂石旁邊的擋土牆是你做的嗎？）旁邊
    的擋土牆不是我做的，我做的擋土牆還要往裡面。」、「（
    離他們挖砂石的地方有多遠？）約150 米。就是他們挖土石
    的地方再往裡面走150 米就是我的工地。」、「（你做擋土
    牆時，是否也要走這條路進去？）是。只有這條路，沒有別
    條路可進去。」、「（你的意思是警卷第58頁編號第28號照
    片所示，挖土機挖土的地方，也就是砂石車後面有一段是要
    進入你工地的地方？）是，該要進入工地的道路因已被沖毀
    ，沒有路了。如果他要進去回填，就要將該道路舖平，挖土
    機才能進去施作。」、「（你的意思是，因該地段還沒有舖
    平，所以可見他還沒有進入你的工地嗎？）對，他還沒有進
    入我的工地。」、「（你工地要回填時，有需要用到砂石車
    嗎？）不用。祇需使用挖土機挖上去就可以。」，並有照片
    附警卷可稽，被告甲○○於本院審理時供稱：「（什麼時候
    去看過丙○○跟你講的工地？）被查獲前約一星期左右。」
    、「（有去看他的擋土牆嗎？）他跟我講過之後，我有下去
    看。」、「（是同他跟你講的那一天嗎？）是。」等語，被
    告甲○○受丙○○僱用來回填雲林縣政府發包由立龍營造有
    限公司承包之擋土牆工程，且曾前往看過丙○○指定之擋土
    牆回填工程，自確知其應施工回填之地點，然被告甲○○於
    95 年5月4 日、5 日既未進入上開擋土牆工程工地，從事擋
    土牆回填工作，又該擋土牆回填工作依證人丙○○所述並不
    需要用到砂石車，被告甲○○竟另僱用被告丁○○、乙○○
    駕駛砂石車前來挖取砂石，而其等挖載砂石之地點距離丙○○指定之擋土牆回填工地，尚有150 公尺遠即雲林縣古坑鄉
    荷包村山峰龍眼宅橋上游約700 公尺處行水區內之砂石，再
    者被告等人挖取之砂石載運之方向是與丙○○指定施作之擋
    土牆回填工程反方向，往外運送土石，被告甲○○竊取砂石
    之犯行，已甚明確。
(六)、被告乙○○於本院審理時陳稱：「5 月4 日下午差不多1 點
    多左右過去，那天下午我和丁○○除了幫甲○○外，沒有再
    去跑別人的車次，．．．，4 日那天約載了7 台，約5 點多
    離開。而5 號當天中午12點半才到，載了約4 、5 台。」等
    語；被告丁○○於本院審理時供陳：「5 月4 日、5 日都與
    乙○○一起去，5 月4 日下午都在那裡，沒有去跑別人的車
    次，5 月4 日差不多載了5 、6 趟；5 月5 日差不多載了3
    、4 趟。」等語。依上所述，被告乙○○及丁○○於5 月4
    日及5 日下午都在上開查獲地點載運砂石，並未跑其他地區
    車次，而警方於被告乙○○砂石車上查扣之俊昇興業股份有
    限公司95年5 月4 日收單編號003476號記載之級配料裝車時
    間為13時43分、編號003478號記載之級配料裝車時間為15時
    45分；於被告丁○○砂石車上查扣之俊昇興業股份有限公司
    收單編號003475號記載之級配料裝車時間為13時40分、編號
    003477號記載之級配料裝車時間為15時45分，由此級配料收
    單記載足見被告丁○○、乙○○均曾於95年5 月4 日下午載
    運級配共計4 車次至俊昇興業股份有限公司，此有俊昇公司
    車主收訖單據共4 紙附卷可參（警卷37至41頁）。綜上足認
    ，被告丁○○、乙○○既於95年5 月4 日下午均在上開查獲
    地點為被告甲○○載運砂石，其等上開95年5 月4 日下午俊
    昇興業股份有限公司級配料收單記載車次之砂石，應係來自
    雲林縣荷苞村山峰龍眼宅橋上游700 公尺處外運砂石之級配
    料，亦堪認定。
(七)、被告涂晉祥、丁○○、乙○○辯稱其等挖取之砂石，僅係為
    了舖設便道，以方便施工，而載運之砂石是要載到工地施工
    用云云。惟證人丙○○僱請被告甲○○回填擋土牆工程，依
    證人丙○○所述，並不需要用到砂石車，被告甲○○竟另僱
    用被告丁○○、乙○○駕駛砂石車前來挖取砂石，且其等挖
    取砂石處即雲林縣古坑鄉荷包村山峰龍眼宅橋上游約700 公
    尺處，距離丙○○指定之擋土牆回填工地，尚有150 公尺遠
    ，被告涂晉祥、丁○○、乙○○挖取砂石處至丙○○指定施
    作之擋土牆回填工程處之路段已為河水沖毀，施工便道被告
    甲○○等人並未修復舖平，被告甲○○顯未曾駕駛挖土機進
    入擋土牆回填工地，又該河床便道是機械車輛前往擋土牆工
    地唯一道路，並無其他路徑可通，亦據證人丙○○於本院審
    理時證述無訛，而被告涂晉祥、丁○○、乙○○挖運之砂石
    行進路線是與丙○○指定之擋土牆回填工程反方向往外運送
    砂石，被告涂晉祥、丁○○、乙○○挖運之砂石顯非作為丙○○指定之擋土牆工程回填之用。被告甲○○另供稱：我怪
    手是5 月4 日下午開到龍眼宅橋700 公尺處，我有先用怪手
    舖路再開到那裡．．．只弄到怪手可以走而己等語，證人丙○○結證：我工地要回填時不需用到砂石車，可知該擋土牆
    回填工程並不需要使用到砂石車，被告甲○○僅用怪手舖設
    道路即可前往該擋土牆工程處進行回填，自無需大費周章僱
    用砂石車及舖設砂石車行走之便道，徒增工作困難及時間，
    故其要求被告乙○○、丁○○駕駛砂石車至該處載運砂石，
    應非為施作擋土牆回填工程舖設便道所用。再者，被告涂晉
    祥挖取至被告乙○○、丁○○砂石車上之土石為含水濕潤呈
    深黑色，有現場查獲照片可稽，與被告甲○○、乙○○、丁○○指稱舖設於便道上之砂石（路口進來斜坡處，警卷第48
    頁現場照片所示）呈現乾燥之情況不相符合，且從照片中觀
    察該便道已有多處輪胎痕跡，並非新舖之便道，是被告涂晉
    祥、丁○○、乙○○所辯顯與常理有違，無足可採。
(八)、被告丁○○、乙○○辯稱其等不知被告甲○○所做的為非法
    開採，被告涂晉祥有告知其等為合法並承諾包商會提供公文
    云云。然查，被告乙○○於本院審理時供稱：我自81年開始
    已開了十幾年的砂石車，我知道級配的開採要先得到核准，
    我們之前載都有公文；而被告丁○○亦供稱：我開了6 、7
    年的砂石車，有載過級配、砂石的成品、柏油、壢青，因之
    前接觸過很多砂石工程，知道是不合法的，我們都不會去碰
    等語。可知被告丁○○、乙○○2 人已有多年駕駛砂石車及
    載運砂石相關物料之經驗，其等更知悉開採砂石需要經申請
    核准，衡情被告丁○○、乙○○之載運砂石經驗於被告甲○○約同前去挖運雲林縣古坑鄉荷苞村山峰龍眼宅橋上游約70
    0 公尺處河川行水區內砂石，定然瞭解河川行水區內砂石外
    運非但需有核准公文，且工程實施時相關政府單位或承包監
    造單位均會派遺人員在場監管，其等僅聽被告甲○○一面之
    詞即將河川行水區內砂石外運，與常情尚有未洽；再者，被
    告涂晉祥、丁○○、乙○○挖運之砂石不但未送到丙○○指
    定之擋土牆回填工地，且反其道而行，將之外運至俊昇興業
    股份有限公司，已如前述，更證被告丁○○、乙○○所辯均
    係卸責之詞，委無足採。
(九)、綜上所述，被告甲○○、丁○○、乙○○前揭所辯，均係事
    後推諉之詞，顯不足採，其等竊取國有河川地砂石犯行，事
    證明確，應堪認定。
三、論罪科刑部分：
(一)、查被告等行為後，刑法已於94年2 月2 日修正公布，並於95
    年7 月1 日施行。按行為後法律有變更者，適用行為時之法
    律，但行為後之法律有利於行為人者，適用最有利於行為人
    之法律，現行刑法第2 條第1 項定有明文。又比較新舊法時
    ，應就罪刑有關之共犯、未遂犯、想像競合犯、牽連犯、連
    續犯、結合犯，以及累犯加重、自首減輕暨其他法定加減原
    因（如身分加減）與加減刑等一切情形，綜其全部罪刑之結
    果而為比較。（最高法院95年度第8 次刑事庭會議決議可資
    參照）。
(二)、本件被告行為時刑法第41條第1 項前段規定：「犯最重本刑
    為五年以下有期徒刑以下之刑之罪，而受六個月以下有期徒
    刑或拘役之宣告，因身體、教育、職業、家庭之關係或其他
    正當事由，執行顯有困難者，得以一元以上三元以下折算一
    日，易科罰金。」，又受刑人行為時之易科罰金折算標準，
    刪除前罰金罰鍰提高標準條例第2 條前段規定，就其原定數
    額提高為100 倍折算1 日，則本件被告行為時之易科罰金折
    算標準，應以銀元100 元以上300 元以下折算1 日，經折算
    為新臺幣後，應以新臺幣300 元以上900 元以下折算為1日
    。惟95年7 月1 日修正公布施行之刑法第41條第1 項前段則
    規定：「犯最重本刑為五年以下有期徒刑以下之刑之罪，而
    受六個月以下有期徒刑或拘役之宣告者，得以新臺幣一千元
    、二千元或三千元折算一日，易科罰金。」，是修正後刑法
    易科罰金折算標準已由銀元100 元以上300 元以下即新臺幣
    300 元以上900 元以下折算1 日，提高為以新臺幣1,000 元
    、2,000 元或3,000 元折算1 日，比較修正前後之易科罰金
    折算標準，以95年7 月1 日修正公布施行前之規定，較有利
    於受刑人，則應適用修正前刑法第41條第1 項前段規定，定
    其折算標準。
(三)、刑法第47條關於累犯之規定修正為受徒刑之執行完畢或一部
    之執行而赦免後，五年以內故意再犯有期徒刑以上之罪者，
    為累犯，加重本刑至2 分之1 。被告甲○○曾犯竊佔罪，經
    臺灣高等法院判處有期徒刑4 月確定，於甫95年4 月14日易
    科罰金執行完畢，有臺灣高等法院被告前案紀錄表可參，其
    於5 年內故意再犯本件有期徒刑以上之罪，不論依修正前之
    刑法第47條，或修正後之刑法第47條第1 項之規定，均構成
    累犯，對被告甲○○而言並無有利或不利之情形，應逕依裁
    判時之現行刑法第47條第1 項規定，論以累犯，加重其刑（
    最高法院95年度第21次刑事庭會議決議參照）。
(四)、刑法第28條之修正僅作定義上之修正，使適用更為明確，非
    法律變更，自不生新舊法比較問題，無現行刑法第2 條第1
    項之適用，應用裁判時法。
(五)、犯罪在新法施行前，新法施行後，緩刑之宣告，應適用新法
    第74條之規定。（前揭決議意旨參照）
(六)、刑法第93條雖修正為受緩刑之宣告者，除有下列情形之一，
    應於緩刑期間付保護管束外，得於緩刑期間付保護管束：一
    、犯第91條之1 所列之罪者。二、執行第74條第2 項第5 款
    至第8 款所定之事項者。假釋出獄者，在假釋中付保護管束
    。然依刑法第2 條第2 項非拘束人身自由之保安處分適用裁
    判時之法律，自應適用裁判時之法律。
(七)、核被告甲○○、乙○○、丁○○所為，均係犯刑法第321 條
    第1 項第4款 之加重竊盜罪。又被告於2 日內數次密集竊取
    砂石之行為係於密切接近之時地實施，侵害同一之法益，各
    行為之獨立性極為薄弱，依一般社會健全觀念，在時間差距
    上，難以強行分開，在刑法評價上，應視為數個舉動之接續
    實行，屬接續犯，為包括之1 罪。被告3 人所犯結夥3 人竊
    盜罪，有犯意聯絡及行為分擔應論以共同正犯。被告甲○○
    曾犯竊佔罪，經臺灣高等法院判處有期徒刑4 月確定，於甫
    95年4 月14 日 易科罰金執行完畢，有臺灣高等法院被告前
    案紀錄表可參，其於5 年內故意再犯本件有期徒刑以上之罪
    ，為累犯，應依刑法第47條之規定加重其刑。爰審酌被告甲○○受丙○○僱用回填擋土牆工程，見有機可趁，為圖自己
    之私利，駕駛挖土機，僱用被告乙○○、丁○○駕駛砂石車
    竊取河川地砂石，破壞自然環境及國土甚鉅，犯後又狡詞卸
    責、掩飾犯行未具悔意，被告丁○○、乙○○係以每日7 千
    元受甲○○僱用載運河川行水區內砂石，並非本件竊運砂石
    之始作俑者等一切情狀，分別量處如主文所示之刑。又被告
    等犯罪後，中華民國九十六年罪犯減刑條例業於96年7 月4
    日公布，同年月16日施行，查被告犯罪時間係在96年4 月24
    日之前，且無該條例所規定限制減刑之除外情事存在，爰依
    該條例第2 條第1 項第3 款、第7 條之規定，於裁判時減其
    宣告刑2 分之1 為如主文所示，被告丁○○、乙○○部分並
    諭知易科罰金之折算標準。又被告乙○○、丁○○前未曾因
    故意犯罪受有期徒刑以上刑之宣告，有臺灣高等法院被告全
    國前案紀錄表1 份在卷可稽，其等因一時失慮，致罹刑章，
    經此偵、審程序及罪刑之宣告，已足使其等知所警愓，信無
    再犯之虞，因認所宣告之刑，以暫不執行為適當，均宣告緩
    刑3 年，於緩刑期內為加強其等法治教育，知所警惕避免再
    犯自有交付觀護人保護管束之必要。
(八)、另扣案之砂石車2 輛（均已經檢察官責付交由被告乙○○、
    丁○○保管）及挖土機1 輛為被告甲○○所有，均供犯罪所
    用之物，惟審酌該等物品之經濟價值龐大，並為被告等人賴
    以謀生之器具，本件竊取之砂石數量尚非距大，如加沒收，
    顯與比例原則有違，爰不併為沒收之宣告，附此敘明。
據上論斷，應依刑事訴訟法第284 條之1 、第299 條第1 項前段
，刑法第2 條第1 項前段、第2 項、第28條、第321 條第1 項第
4款 、第47條第1 項、第74第1 項第1 款、第93條第1 項，罰金
罰鍰提高標準條例第1 條前段、第2 條（刪除前），中華民國九
十六年罪犯減刑條例第2 條第1 項第3 款、第7 條，判決如主文
。
本案經檢察官林俊言到庭執行職務。
中　　華　　民　　國　　96　　年　　10　　月　　1 　　日
                  刑事第一庭  法  官  紀文勝
以上正本證明與原本無異。
如不服本判決，應於判決收受後10日內，向本院提出上訴狀（須
附繕本）。
                              書記官　陳善永
中　　華　　民　　國　　96　　年　　10　　月　　1 　　日
附錄本案論罪科刑法條全文：
中華民國刑法第321 條：（加重竊盜罪）
犯竊盜罪而有左列情形之一者，處6 月以上、5 年以下有期徒刑
：
一  於夜間侵入住宅或有人居住之建築物、船艦或隱匿其內而犯
　　之者。
二  毀越門扇、牆垣或其他安全設備而犯之者。
三  攜帶兇器而犯之者。
四  結夥三人以上而犯之者。
五  乘火災、水災或其他災害之際而犯之者。
六  在車站或埠頭而犯之者。
前項之未遂犯罰之。
